【裁判字號】    96,智,15
【裁判日期】    970507
【裁判案由】    侵權行為損害賠償
【裁判全文】
臺灣臺南地方法院民事判決                96年度智字第15號
原      告  民生行股份有限公司
法定代理人  甲○○
訴訟代理人  盧俊誠律師
被      告  丁○○
            長洋傢俱有限公司
兼  前一人
法定代理人  戊○○
上二人共同
訴訟代理人  陳豐裕律師
被      告  乙○○○○○○○○.
訴訟代理人  禎和律師
複  代理人  楊淑惠律師
上列當事人間因違反商標法案件，原告提起刑事附帶民事訴訟，
請求侵權行為損害賠償，經本院刑事庭裁定（95年度重附民字第
23號及96重附民緝字第1號）移送前來，本院於民國97年4月23日
言詞辯論終結，判決如下：
    主      文
被告丁○○應給付原告新台幣肆佰參拾貳萬伍仟元及自民國95年
8月17日起按週年利率百分之5計算之利息。
原告其餘之訴駁回
訴訟費用由被告丁○○負擔3分之1，其餘由原告負擔。
本判決第一項於原告以新台幣壹佰肆拾肆萬元為被告丁○○供擔
保後，得假執行。
原告其餘假執行之聲請駁回
    事實及理由
壹、被告丁○○部分：
  一、被告丁○○經合法通知未於言詞辯論期日到場，核無民事
      訴訟法第386條所定各款情形， 爰依原告之聲請，由其一
      造辯論而為判決。
  二、原告起訴主張略以：
  （一）緣「范倫鐵諾古柏」及「Valentino Coupeau」 之字樣
        係原告公司所聲請註冊於第20類「桌、椅、沙發…床墊
        、彈簧床、水晶床、雙層床…」等產品上之商標（以下
        簡稱系爭商標），並經經濟部智慧財產局審查核准取得
        商標註冊第00000000號及第0000000號， 專用期限分別
        自民國90年5月1日起至98年5月15日止 及自90年9月1日
        起至101年8月30日止，有商標註冊證2紙及商標公告1紙
        可稽。
  （二）被告丁○○係未經原告同意，竟於94年7、8月間仿冒原
        告所有系爭商標，並將其仿冒之系爭商標使用於其所製
        造之床墊，並販賣貼有仿冒系爭商標之床墊（以下簡稱
        系爭仿冒床墊）予被告長洋傢俱有限公司（法定代理人
        為被告戊○○）及乙○○○○○○○○各兩張，已侵害
        原告公司之商標權。
  （三）系爭仿冒床墊每床零售單價為 新台幣（下同）8,250元
        ，依1,500倍計算， 原告損害金額共為12,375,000元，
        加上業務上信譽之減損100萬元， 則原告得請求被告丁○○賠償之金額共為13,375,000元。並聲明求為：(1)被
        告丁○○應給付原告13,375,000元（起訴狀聲明為11,2
        00,000元，應係誤載）及自起訴狀繕本送達翌日起至清
        償日止按週年利率5%計算之利息。(2)訴訟費用由被告負
        擔。(3)願供擔保請准宣告假執行之判決。
  三、被告丁○○經合法通知，未於言詞辯論期日到場，亦未提
      出準備書狀作何聲明或陳述。
  四、得心證之理由：
  （一）原告前揭主張，業據提出商標註冊證、商標公告及發票
        影本為憑，核與所述情節相符；而被告丁○○因違反商
        標法犯行經本院以96年度易緝字第40號判處有期徒刑九
        月，減為有期徒刑四月又四十五日，如易科罰金以銀元
        300元即新台幣900元折算一日等情，亦經本院調閱本院
        96年度易緝字第40號刑事卷宗審閱無誤；又被告丁○○
        未於言詞辯論期日到場爭執，亦未提出任何書狀作有利
        於己之陳述；依上開調查證據之結果，堪信原告主張為
        真實。
  （二）按商標權人對於侵害其商標權者，得請求損害賠償，並
        得請求排除其侵害；有侵害之虞者，得請求防止之。商
        標權人請求損害賠償時，得就查獲侵害商標權商品之零
        售單價500倍至1,500倍之金額。但所查獲商品超過1,50
        0件時， 以其總價定賠償金額。商標法第61條、第63條
        第1項第3款分別定有明文。查本件被告丁○○仿冒系爭
        商標共10張，使用其中4張， 而系爭仿冒床墊之每床零
        售單價為8,250元，有發票影本在卷可稽。 爰審酌被告
        丁○○侵害之數量及時間，衡量原告所受損害及被告丁○○所得利益，認原告之損害額以系爭仿冒床墊之零售
        單價500倍計算為適當，是原告之損害額應為4,125,000
        元（8,250元×500＝4,125,000元）。
  （三）次按商標專用權人之業務上信譽因侵害致減損時，並得
        另請求相當之賠償，商標法第63條第3項定有明文。 查
        被告丁○○仿冒系爭商標販賣之行為，勢必造成原告商
        譽之損害，爰審酌被告丁○○侵權態樣及情節，本院認
        被告丁○○應賠償原告之商譽損失以20萬元為適當。
  （四）綜上，原告因商標權受侵害，得依侵權行為法則得請求
        被告丁○○賠償之金額為4,325,000元【計算式：4,125
        ,000元（損害額）+200,000元（商譽損失）=4,325,000
        元】。 從而，原告請求被告丁○○給付在4,325,000元
        之範圍及該範圍內自刑事附帶民事起訴狀繕本送達被告
        丁○○翌日即95年8月17日起， 按週年利率百分之五計
        算之利息，為有理由，應予准許；逾此範圍之請求，為
        無理由，不應准許。
貳、被告長洋傢俱有限公司、戊○○、乙○○○○○○○○部分
    ：
  一、原告起訴主張略以：
  （一）被告丁○○仿冒原告所有系爭商標使用於其所製造之系
        爭仿冒床墊上，而被告長洋傢俱有限公司竟眅售系爭仿
        冒床墊，應與其法定代理人即被告戊○○與被告丁○○
        負共同侵權行為責任。而被告乙○○○○○○○○亦販
        賣系爭仿冒床墊，亦應負共同侵權行為責任。
  （二）被告丁○○並非原告公司之代理商，而被告長洋傢俱有
        限公司、戊○○、乙○○○○○○○○係屬販售傢俱之
        專業廠商，有義務於向上游廠商即出賣人購進標有商標
        之寢具時，要求出賣人出具得使用商標之權利憑證，以
        避免因販售仿冒品而侵害商標專用權人之商標權。而被
        告長洋傢俱有限公司、戊○○、乙○○○○○○○○捨
        此不為，擅自向被告丁○○購買仿冒原告系爭商標之系
        爭仿冒床墊，並進而予販售，顯有故意侵害原告系爭商
        標之行為；縱無故意，然其未盡販賣商查證之義務而販
        售系爭仿冒床墊，所為亦難卸過失之責。
  （三）系爭仿冒床墊每床零售單價為8,250元，依1,500倍計算
        ，原告損害金額共為12,375,000元，加上業務上信譽之
        減損100萬元， 則原告依共同侵權行為法則得請求被告
        長洋傢俱有限公司、戊○○、乙○○○○○○○○與被
        告丁○○連帶賠償之金額共為13,375,000元。
  （四）聲明求為判決：(1)被告應連帶給付原告13,375,000元（
        起訴狀聲明為11,2 00,000元，應係誤載） 及自起訴狀
        繕本送達翌日起至清償日止按週年利率5%計算之利息。
        (2)訴訟費用由被告連帶負擔。(3)願供擔保，請准宣告假
        執行。
  二、被告長洋傢俱有限公司、戊○○、乙○○○○○○○○抗
      辯略以：
  （一）被告長洋傢俱有限公司、戊○○販賣有原告商標之產品
        之貨源，皆係由原告前經銷商愛家寢具行之被告丁○○
        所供應，而愛家寢具行在94年至95年間亦皆一直係原告
        產品之經銷商，故被告長洋傢俱有限公司、戊○○一直
        係信賴愛家寢具行丁○○與原告之經銷關係而購買，即
        使進貨貨源中摻有郭清林自己仿冒商標之商品存在，被
        告亦是無法從中知悉，故難認定被告疏於注意，有故意
        或過知侵權之責至明。
  （二）被告長洋傢俱有限公司、戊○○在經銷原告商標產品時
        ，原告在臺灣總代理巨登床業（負責人丙○○即同本件
        訴訟之送達代收人）亦經常派業務至被告長洋傢俱有限
        公司、戊○○營業處所作銷售服務，此有巨登床業業務
        之名片可證，而巨登床業亦皆未向被告長洋傢俱有限公
        司、戊○○聲明或主張被告丁○○有仿冒原告商標之情
        ，故被告長洋傢俱有限公司、戊○○一直係信賴被告丁○○係原告商品多年經銷商，及有原告產品在臺灣總代
        理巨登床業業務之持續作銷售服務，更加讓被告信賴販
        賣產品之來源正當性，故被告長洋傢俱有限公司、戊○○販賣行為實難認定有疏於注意或故意侵權之實。
  （三）被告林崑煌販售由被告丁○○所提供印有「范倫鐵諾古
        柏」及「Valention coupeau」商標之床墊， 係因信任
        被告丁○○所經營之愛家寢具行為原告之專業代理商，
        而被告與丁○○於94年1月配合銷售之初， 其每床之進
        貨單價約在5400元至5760元之間，有送貨通知單為憑，
        相較與案發當時所查扣之同型床墊，被告林崑煌向被告
        丁○○之進貨單價每床亦維持在5400元至5760元之間，
        核被告林崑煌於案發前後就同型床墊之進貨價格並無不
        同，是被告林崑煌顯在不知情況下，如遇有客戶指用上
        開品牌之床墊，均會持續向被告丁○○叫貨，且在配合
        期間，被告丁○○亦從未向被告林崑煌表示已結束代理
        原告品牌之床墊，或交付之床墊係自行製造之替代品等
        情，否則被告林崑煌豈會願以一般正常價格去取得非正
        式品牌床墊之理，是被告顯無過失，自不負民事賠償責
        任。 另原告於94年12月間親自蒐證及95年1月間經警方
        持法院搜索票搜索，而當場查獲如起訴書附表編號二、
        三所示現由被告林崑煌保管中之床墊，經查原告於自行
        蒐證時，當場亦將本身所製作之床墊，誤以為仿冒品而
        指示警方進行查扣，堪證系爭仿冒床墊於外觀上顯難足
        以判定真偽，就連原告為製造業者亦有誤認之虞，更何
        況被告僅為下游銷售廠商，在不知情況下於案發前、後
        取得床墊之進貨成本均相同，及在查無任何異狀時，顯
        已盡善良管理人之注意責任，是依前開說明，原告陳稱
        被告雖因欠缺故意而不起訴，然亦不免應負民事上過失
        責任，顯有未合。再觀臺南地方法院檢察署95年度偵字
        第3384、5291號（被告丁○○）起訴書內容，亦詳載被
        告林崑煌屬不知情之被害者，顯無違反商標法第61條所
        列各項情事，原告主張被告林崑煌有侵害其商標權，應
        屬誤解。次按被告丁○○係分別販售床墊予被告林崑煌
        及同案被告長洋傢俱有限公司，乃不同行為產生不同之
        結果，故原告依民法第184、185條共同侵權行為規定，
        請求被告林崑煌與同案被告長洋傢俱有限公司應負連帶
        之損害賠償責任，亦有違誤。綜上所述，原告依侵權行
        為主張被告應連帶給付損害賠償金，顯無理由。
  （四）被告林崑煌（即阿弟傢俱行）係信賴丁○○有權經銷「
        范倫鐵諾古柏」、「Valentino Coupeau」 商標之床墊
        物品，方自93年下旬起陸續由丁○○寄賣印有前開商標
        之床墊，惟並不知丁○○於94年11月間起與「巨登床業
        」丙○○停止合作關係。
  （五）聲明求為判決：駁回原告之訴，訴訟費用由原告負擔，
        願供擔保請准宣告免為假執行。
  三、得心證之理由：按當事人主張於己有利之事實者，就其事
      實有舉證之責任， 民事訴訟法第277條定有明文。又民事
      訴訟如係由原告主張權利者，應先由原告負舉證之責，若
      原告先不能舉證，以證實自己主張之事實為真實，則被告
      就其抗辯事實即令不能舉證，或其所舉證據尚有疵累，亦
      應駁回原告之請求， 最高法院17年上字第917號判例參照
      。本件原告主張被告長洋傢俱有限公司、戊○○、乙○○○○○○○○販賣系爭仿冒床墊有故意或過失侵害原告系
      爭商標，既為被告長洋傢俱有限公司、戊○○、乙○○○○○○○○所否認，揆諸前揭說明，自應由原告先負舉證
      之責。查：
  （一）證人張君緯即丙○○證稱：「我是巨登負責人，大概在
        民國93年間丁○○與我們公司買床墊，他是范倫鐵諾牌
        床墊去經銷，時間93、94年間前後一年左右，買的很多
        ，我賣給他的都是正牌東西，我有去他賣過的店家看過
        ，但是被告這兩家沒有去過，在94年六月份丁○○因為
        貨款付不出來我們才去查，我們也讓他慢慢付款，後來
        他也就不跟我們公司拿床墊，但是外面市場還是看得到
        范倫鐵洛床墊，因為台南比較近，所以我們才到台南來
        查，看得出來他們賣得有問題，因為包裝、樣式都不一
        樣，所以刑案告訴也由我去聲請的，我是刑案告訴人」
        等語（見本院97年3月12日言詞辯論筆錄） ，觀證人證
        詞，被告丁○○於93、94年間應確有販賣原告所有商標
        床墊之權。是被告長洋傢俱有限公司、戊○○、乙○○○○○○○○抗辯信賴被告丁○○係合法販賣原告商標
        之床墊，不知後來被告丁○○已無合法販賣原告商標之
        床墊，而被告丁○○後來賣的是系爭仿冒床墊，被告長
        洋傢俱有限公司、戊○○、乙○○○○○○○○並不知
        情，且不知情並無故意過失乙節，應可採信。
  （二）證人張君緯即丙○○復證稱：「我跟警察到長洋搜索時
        ，他們已經把商標撕掉，我們並沒有看到他們撕商標動
        作，有看到痕跡。我們到阿地家俱搜索時商標還在」等
        語（見本院97年3月12日言詞辯論筆錄） ，惟為被告長
        洋傢俱有限公司、戊○○所否認。查證人係刑案之告訴
        人，其證詞已難憑採，況證人及原告均未提出任何事證
        證明被告長洋傢俱有限公司、戊○○有於搜索前撕系爭
        商標情事，自難僅憑證人之推測，即採為不利被告長洋
        傢俱有限公司、戊○○之認定。是原告主張被告長洋傢
        俱有限公司、戊○○於搜索前撕商標云云，即難憑採。
  （三）查被告丁○○原來販賣予被告長洋傢俱有限公司、戊○○、乙○○○○○○○○之原告所有商標之床墊為真品
        ，是後來才賣系爭仿冒床墊，已如前述。而被告長洋傢
        俱有限公司、戊○○、乙○○○○○○○○係經營家具
        販賣，並非僅販賣系爭仿冒床墊乙節，為兩造所不爭執
        ，應係事實。則被告長洋傢俱有限公司、戊○○、乙○○○○○○○○既非系爭商標之專賣商，而係販賣家具
        之一般通路，自難課以在法律上較一般故意過失程度為
        重之責。是被告長洋傢俱有限公司、戊○○、乙○○○○○○○○抗辯並無故意過失販賣系爭仿冒床墊乙節，
        為可採信。
  （四）被告林崑煌另以販售由被告丁○○所提供印有「范倫鐵
        諾古柏」及「Valention coupeau」商標之床墊， 在被
        搜索前後，其向被告丁○○買入之進價均維持在5400元
        至5760元之間，業據被告林崑煌提出發票為憑，堪信為
        真實。則以常理判斷，被告林崑煌如明知後來被告丁○○所販賣之床墊非真品，實不太可能仍願以相同的進價
        購買。是被告林崑煌此部分抗辯，尚可採信。
  （五）被告林崑煌復抗辯原告於94年12月間親自蒐證及於95年
        1月間警方持法院搜索票搜索時 指示警方查扣如起訴書
        附表編號2、3所示現由被告林崑煌保管中之床墊中，有
        原告誤認為仿冒品之真品乙節，為原告所不爭執，堪信
        為真實。查原告為商標所有權人，而擔任原告刑案告訴
        人之證人張君緯即丙○○則為原告之代理商，張君緯即
        丙○○從外觀上亦難判定系爭仿冒床墊上商標之真偽，
        則被告林崑煌抗辯其僅為下游銷售廠商，於案發前後取
        得原告商標床墊之進貨成本均相同，且外觀上亦看不出
        系爭仿冒床墊有何異狀，顯已盡善良管理人之注意責任
        乙節，為可採信。
  （六）綜上，原告既不能證明被告長洋傢俱有限公司、戊○○
        、乙○○○○○○○○販賣系爭仿冒床墊有何故意或過
        失侵害原告系爭商標之行為。則依舉證責任分配之原則
        ，原告此部分所為被告長洋傢俱有限公司、戊○○、乙○○○○○○○○侵害其所有系爭商標權之主張，不能
        採信。從而，原告依侵權行為法則請求被告長洋傢俱有
        限公司、戊○○、乙○○○○○○○○應連帶給付13,3
        75,000元，及自起訴狀繕本送達翌日起至清償日止，按
        週年利率5%計算之利息，為無理由，不應准許，應予駁
        回。
參、結論：原告對被告丁○○之請求在4,325,000元之範圍 及該
    範圍內自95年8月17日起，按週年利率百分之5計算之利息，
    為有理由，應予准許；逾前揭範圍之請求，為無理由，不應
    准許。而原告對被告長洋傢俱有限公司、戊○○、乙○○○○○○○○之請求，均無理由，不應准許。
肆、原告陳明願供擔保以代釋明，請求宣告假執行，於原告勝訴
    部分，經核尚無不合，爰酌定相當之擔保金額，予以准許。
    至於原告敗訴部分，該部分假執行之聲請，亦失所附麗，不
    應准許。
伍、據上論結，原告之訴，為一部有理由、一部無理由，依民事
    訴訟法第385條第1項前段、第79條、第390條第2項，判決如
    主文。
中    華    民    國    97    年    5     月    7     日
                        臺灣臺南地方法院民事第二庭
                                法  官  王 獻 楠
上為正本，係照原本作成。
如不服本判決，應於本判決送達後20日內提出上訴狀（須按他造
當事人之人數附繕本）。
中    華    民    國    97    年    5     月    7     日
                                書記官  李 靜 怡


司法院資訊處製作；財團法人民間司法改革基金會備份。
